臺灣高等法院臺中分院刑事判決　 100年度侵上訴字第1198號
上　訴　人　臺灣臺中地方法院檢察署檢察官
上　訴　人
即　被　告　甲男姓名年籍詳真.
選任辯護人　陳慶昌律師
上列上訴人因被告妨害性自主案件，不服臺灣臺中地方法院99
年度訴字第2254號中華民國100年4月26日第一審判決（起訴案號
：臺灣臺中地方法院檢察署99年度偵字第1830號），提起上訴，
本院判決如下：
    主  文
原判決撤銷。
甲男犯如附表所示之罪，處如附表所示之刑。應執行有期徒刑捌
年陸月。
    事  實
一、甲男（即代號00000000-0，姓名、年籍詳卷內真實姓名對照
    表）於民國96年1月22日與乙女（即代號00000000A，姓名、
    年籍詳卷內真實姓名對照表）結婚，乙女結婚前已育有A女
    （即代號00000000，85年4月生，姓名、年籍詳卷內真實姓
    名對照表）、B女（即代號00000000，86年12月生，姓名、
    年籍詳卷內真實姓名對照）二女，結婚後，甲男與乙女、A
    女、B女共同居住於臺中市太平區之住處（地址詳卷），彼
    此間家庭成員關係。甲男係成年人，不知善盡為人父之教養
    責任及罔顧倫常分際，為滿足自身性慾，竟利用與A女、B
    女同住睡覺時熟睡之機會，對A女、B女為如附表所示之妨害
    性自主行為（詳犯罪時間、地點、行為如附表所示）。
二、嗣於98年12月13日因B女遭甲男不當管教，丙女（A女、B 女
    之阿姨，代號A，姓名、年籍詳卷附真實姓名與代號對照表
    ）考慮將B女接往同住，A女擔心一人在家會遭甲男侵害，始
    向丙女吐露上情，經丙女追詢B女後，陪同A女、B女向警方
    報案，而查獲甲男前揭犯行。
    理  由
壹、證據能力部分：
    刑事訴訟法第159條之1第2項規定：「被告以外之人於偵查
    中向檢察官所為之陳述，除顯有不可信之情況者外，得為證
    據。」，本案證人A女、B女於偵查中向檢察官所為之述筆錄
    ，因A女、B女於證述時均未滿16歲，不得令其等具結，檢察
    官於偵訊時亦均已告以當據實陳述，有各該證人之筆錄可參
    ，被告甲男及辯護人於本院未提及檢察官在訊問時有不法取
    供之情形，亦未釋明上開證人之證述有何顯不可信之情況，
    依上開規定，證人A女、B女在檢察官面前之證述筆錄，自得
    作為本案證據使用。
貳、認定犯罪事實所憑之證據及其認定之理由。
一、訊之被告甲男對於其在原審承認之事項，即有於98年8月11
    日退去A女褲子，用手撫摸、吸允A女胸部及下體，並以手指
    插入A女陰道之方式，對A女為性侵1次及於98年4月21日退去
    B女褲子，以手撫摸B女下體，並且以手指插入B女陰道，對B
    女為性侵害1次之事實不爭執，並於原審自白供稱：我承認
    98年8月11日對A女性侵1次及98年4月21日對B女性侵1次，方
    式如起訴書所載。（見本院卷第74頁、原審卷70反面、71頁
    ），惟否認其餘犯行，辯稱只有這二次云云。惟查：
  (一)上開被告自白核與證人A女、B女於偵審中證述情節大致相符
    ，足證被告之自白與事實相符，是以被告有如附表編號、
    所示之犯行至為明確，此部份犯行自堪予認定。
  (二)被告雖否認其餘犯行，辯稱只有已承認的這二次云云。惟查
    ，A女於偵查中稱：96年5、6月時半夜，就是我小五的時侯
    ，我和妹妹一起睡，繼父（即被告）在半夜就到我們的房間
    ，脫掉我的褲子，用手摸我生殖器，當時我不敢說話，假裝
    睡覺，繼父會用手指摳我的生殖器官，稍微伸進去我的陰部
    。最後一次是98年8月11日左右，繼父把我屁股扶起來，慢
    慢脫我的短褲及內褲，用舌頭舔我生殖器，用手摳我生殖器
    ，我不確定有沒有伸進去陰道，我有想要尖叫，但叫不出來
    ，後媽媽跑進來，繼父用手摸我生殖器，印象中繼父以手摸
    我的生殖器，一個禮拜會有二、三次，但是是斷斷續續的，
    沒有每個禮拜都有等語（見偵查卷第4－7頁），於原審審理
    時證稱：被告跑到我房間摸我的身體的行為，平均一個月一
    、二次（見原審卷第96頁）。嗣經原審審判長詢以被告是否
    每個月都會對A女性侵，A女稱有時會相隔幾個月，96年被告
    對我性侵害一次，就5-6月那次，97年被告沒有對我性侵害
    98年除了最後一次外，被告對我還有性侵，但是不記得幾次
    ，約三個月會有一次，即98年3-4月、5-6月及8月11日共三
    次等語（原審卷第97頁反面-第98頁）。關於被告對A女性侵
    之次數，A女雖前後證述不盡相同，但稱有下列一致性：1.
    被告對A女性侵始於96年5-6月A女讀國小五年級時。2.被告
    於98年對A女性侵終於98年8月11日。按被告已對A女證稱有
    於98年8月11日對A女性侵之事實供認不諱，足見A女之指述
    非憑空捏造，尤以A女稱96年5-6月伊國小五年級時被告第一
    次對伊性侵，而A女在96年5-6月時年紀為11歲，正為國小五
    年級，且A女於原審亦稱怕繼父去坐牢（見原審卷第95頁反
    面）。足見A女並無誇大虛構事實之必要，衡情A女一致之證
    詞應堪採信。故被告有如附表編1所示，即在96年5月、6月
    間A女小學五年級對A女為如附表編號所示之性侵行為亦堪
    認定。其次A女之歷次證述，就被告在98年間對A女性侵之次
    數，雖不盡相同，但一致稱除98年8月11日那次外，仍有多
    次，本院認A女既無誇大虛構事實之必要，而被告究多久對A
    女性侵一次，因一般人隨時間之經過，會記憶日漸模糊，故
    A 女證述被告在98年間對伊性侵，不只是98年8月11日那次
    ，固堪可採，惟其間次數，基於罪疑惟輕之原則，A女證述
    不一之情況，應採A女證述最少次數，即98年間被告對A女之
    性侵除98年8月11日那次外，另有二次性侵即98年3-4月、
    5-6月。故被告於98年間對A女有如附表編號、所示之性
    侵行為，亦堪予認定。
  (三)再被告甲男上述自白已對有用手指插入A女陰道之方式對A女
    為性侵，核與A女於偵訊雖曾證述被告會用手指頭摳伊的生
    殖器官，會伸進去伊的陰道，並手指輔助娃娃生殖器部位稱
    被告的手指稍微伸入陰道，會不舒服也會痛等語（99偵1830
    卷第4頁）相符，按以性器以外之其他身體部位進入他人之
    性器之行為，依刑法第10條第4項第2款之規定，即屬性交，
    被告對A女之性侵之方式已達性交之程度甚明。
  (四)又被告對A女、B女之性侵行為，其於本院供稱：伊承認的二
    次性侵行為是A女、B女二人在睡覺時所為，A女、B女醒來伊
    嚇到就停止了等語（見本院卷第74頁正、反面），核與A女
    偵查中證稱：繼父在半夜到我們房間，用手摸我的生殖器，
    我不敢說話，假裝睡覺等語（見偵查卷第4頁），並證稱：
    「（問：聽到妹妹這樣說，沒有跟妹妹說要如何保護自己？
    ）沒有，因為我自己也不知道要怎麼辦，但我會晚一點才睡
    ，如果繼父進來，會讓他知道我還沒有睡著˙˙˙8月11日
    被告還有進來，但我有翻身讓他知道我還沒有熟睡，讓他不
    敢摸我，被告8月11日以後就沒有再摸了」等語（99偵1830
    卷第7、8頁），及B女於偵查中證稱：在半夜，繼父脫掉我
    的長睡褲及內褲．．．用手摸我尿尿的地方．．．沒有喊叫
    ，因為會害怕，不知道怎麼處理（見偵查卷第8頁）及證人
    B2 於偵查中證稱：A女說她爸爸趁她半夜睡覺時到她房間用
    手摸她的下體性器官，她都不敢動，也不敢出聲等語（見偵
    查卷第22頁）均大致相符，足證被告前揭犯行，均係利用A
    女或B女熟睡時為之，既未得A女或B女同意，雖A女或B女醒
    來不敢出聲，繼續裝睡，未作任何反抗，惟被告主觀意思認
    A女、B女仍在睡眠狀態中，依前揭說明，其所為即與利用權
    勢性交、強制性交之構成要件均不相合，被告主觀上認被害
    人A女、B女熟睡中，並乘此情況予以性交，是本件被告之行
    為該當乘機性交罪。
  (五)A女雖於原審繼父沒有用手指伸入伊生殖器云云（見原審卷
    第95頁），然此與被告自認及A女偵查中供證之節，即被告
    有以手指插入A女陰道乙節不相符，且被告經原審函請法務
    部調查局對被告進行測謊鑑定，以控制問題法、混合問題法
    等方法對被告進行測謊，鑑定結果認被告對於「未撫摸B 女
    陰部，並將手指插入其陰道內」之問題，被告呈情緒波動反
    應，研判有說謊情形，亦有前揭測謊報告書附卷可考（見原
    審卷第57頁）。足見被告於原審之自白與事實相符，可以採
    信。A女上開有利於被告之證詞，應係迴護被告之詞，不足
    採信。
  (六)被告雖於本院聲請傳訊證人乙女於本院證稱：96年間至98
    年間Ａ女及Ｂ女沒有與被告單獨相處的機會，晚上也沒有聽
    到女兒房間裡面傳出不正常的聲響，Ａ女有時會幫她妹妹掩
    飾妹妹犯的錯，Ｂ女較常常說謊也會偷東西，兩人也曾經離
    家出走過，Ｂ女也曾經自己單獨離家出走過。在這段期間內
    ，不知道女兒身體有受到侵害，一切都沒有任何異狀。98年
    8月11日暑假期間，在半夜的時候，沒有到女兒房間內，發
    現被告對Ａ女性侵，印象中沒有這件事。兩個女兒日記沒有
    記載被性侵的事情等語，用證A女、B女會說謊，證詞不可採
    云云。惟被性侵者，不一定會將此事記在日記中，此觀諸被
    告自己在本院業已坦承有如附表編號4、5之犯行，足證A女
    、B女之證詞非憑空捏造，尤以乙女自承案發後，仍任由Ａ
    女、Ｂ女在社會局安置，自己仍還與被告住在一起，則乙女
    之證詞，顯有迴護被告之情，且與事實不符，自不足為有利
    於被告之認定。
  (七)被告選任辯護人雖於本院聲請傳喚證人A女，惟證人已由法
    官合法訊問，且於訊問時予當事人詰問之機會，其陳述明確
    別無訊問之必要者，不得再行傳喚。刑事訴訟法第196條定
    有明文。經查，證人A女業經原審合法訊問，且經辯護人詰
    問，有原審筆錄可憑（原審卷第94-100頁），被告選任辯護
    人徒以A女對於性侵與猥褻之內涵並不知悉，有再次傳喚之
    必要，然A女既已對其被性侵之過程於偵查及原審中證述綦
    詳，本院認無再次傳喚，以免被害人一再被傳喚，造成二次
    傷害，併此敘明。
二、綜上所述，被告所辯各節，均非可採。本件被告對A女、B女
    有如附表所示之性侵行為，事證明確，被告甲男先後對未滿
    12 歲A女，或12歲以上未滿18歲之A女犯乘機性交或乘機性
    交未遂等犯行，均堪認定。
參、論罪科刑：
一、按刑法第二百二十七條所定對於未滿十四歲之男女為性交、
    猥褻之行為者，以行為人與被害人雙方合意為性交、猥褻之
    行為者為限；倘行為人係利用被害人熟睡之際，對被害人為
    性交、猥褻之行為，自應論以刑法第二百二十五條之乘機性
    交、猥褻罪，縱令被告乘機性交或猥褻被害人時，被害人醒
    來仍假裝睡覺，亦無解被告乘機性交或猥褻之刑責（最高法
    院96年度台上字第500號、100年度台上字第1609號判決參照
    ）。本件被告係利用A女或B女熟睡時為對A女、B女為性交之
    行為，既未得A女或B女同意，雖A女或B女醒來不敢出聲，繼
    續裝睡，未作任何反抗，有如前述，依前揭說明，核被告所
    為係犯刑法第225條第1項之乘機性交罪，公訴意旨認被告係
    犯刑法第227條第1項之對於未滿14歲女子性交罪，尚有未合
    ，惟此二者之基本社會事實既屬相同，爰依刑事訴訟法第
    300條規定變更起訴法條。被告對A女為性交犯行前，另以手
    撫摸A女之胸部、下體等行為，或於對B女為性交犯行前，另
    以手撫摸B女下體，依本案情形觀之，實屬被告為滿足性慾
    對A女、B女為性交之前階段行為，該部分行為應各為性交行
    為所吸收，均不另論罪。
二、查被告於行為時係成年人，而A女為85年4月生、B女為86年
    12月生，有其等年籍資料附於99偵1830卷附證物袋可稽，A
    女於96年5 、6月及B女於98年4月21日，均為未滿12歲之兒
    童，另A女於98年3、4月間、同年5、6月間、同年8月11日，
    為12歲以上未滿18歲之少女，又被告為被害人A女、B女之繼
    父，此業據被告及證人A女、B女及乙女陳明在卷，故被告就
    A 女、B女於其行為時為兒童或少年自當有所知悉，被告明
    知A女、B女為兒童或少女，竟故意對渠等為乘機性交罪，應
    依兒童及少年福利法第70條第1項前段之規定加重其刑。
三、被告前揭各次對A女、B女為性交之行為，其時間、地點並非
    緊密連接而無法割裂，足見上開5次行為，均係犯意各別，
    行為獨立可分，應予分論併罰。
肆、原判決以被告犯罪事證明確，因而予以論科，固非無見，惟
    查：被告對A女、B女性交行為，應論以刑法第225條第1項之
    乘機性交罪，原判決認應論以同法第227條第1項之對未滿14
    歲之女子性交罪，亦屬有誤。再者被告行為時係成年人，明
    知A女、B女為兒童或少女，竟故意對渠等為乘機性交罪，應
    依兒童及少年福利法第70條第1項前段之規定加重其刑，原
    審亦未適用加重法條，被告上訴意旨否認部份犯行，固無理
    由，檢察官上訴意旨指摘原審量刑過輕，為有理由，且原判
    決此部分既有上開可議之處，自應由本院將原判決撤銷，爰
    審酌被告已有妻室，竟未尋正當途徑滿足個人性慾，違悖人
    倫，無視A女、B女年紀尚輕，多次利用A女、B女同住及彼等
    半夜熟睡之機會，為性交，對A女、B女之身心造成嚴重之傷
    害，並使其等對人倫至親之信賴消失殆盡，影響A女、B女人
    格及心理之健全發展，所生危害無可彌補，暨被告犯後復飾
    詞圖卸，避重就輕，欠缺悔過之具體態度等一切情狀，分別
    量處如主文所示之刑，並定其應執行之刑。
伍、不另為無罪諭知部分；
一、公訴意旨另以：被告除前開附表所示對A女、B女之性交之犯
    行外，尚有其他對A女、B女之性交行為，因認被告此部分亦
    涉犯刑法第227條第1項之對於未滿14歲之女子為性交罪嫌。
二、按犯罪事實應依證據認定之，無證據不得認定犯罪事實，刑
    事訴訟法第154條第2項定有明文。次按認定不利於被告之事
    實，須依積極證據，苟積極證據不足為不利於被告事實之認
    定時，即應為有利於被告之認定，更不必有何有利之證據。
    此之所謂證據，須確屬能為被告有罪之證明，而無瑕疵可指
    者，始足當之；再者，犯罪事實之認定，應憑證據，所謂證
    據，須適於為被告犯罪事實之證明者，始得採為斷罪資料，
    如未能發現相當證據，或證據不足以證明，自不能以推測或
    擬制之方法以為裁判基礎；又所謂認定犯罪事實所憑之證據
    ，雖不以直接證據為限，間接證據亦包括在內，然而無論直
    接或間接證據，其為訴訟上之證明，須於通常一般人均不致
    有所懷疑，而得確信其為真實之程度，始得據之為有罪之認
    定，倘其證明尚未達到此一程度，而有合理懷疑存在時，即
    應為無罪之判決。
三、公訴人認被告除前開附表所示對A女、B女之性交之犯行外，
    尚有其他對A女、B女之性交行為，無非係證人A女於偵查中
    已證述：（伊遭侵害之）時間伊不記得，但是印象中大概1
    個禮拜會有2、3次，但是是斷斷續續的，沒有每個禮拜都有
    等語。與證人B女證述：被告把A女的衣服掀起來...伊總共
    看過5、6次等語。就證人B女遭侵害之次數：證人A女證述：
    今年（即民國98年）3、4月的時候，之前也有，但伊不記得
    時間，4月後就沒有了．．．伊在今年（即98年）的3、4 月
    曾經半夜時看過好幾次，繼父脫掉B女的褲子等語，足徵被
    告對證人B女之性侵害應有數次以上之犯行為其論據。
四、惟訊據被告除附表編號4、5之部份承認外，否認尚有其餘對
    A女、B女性侵之行為。經查：
  (一)證人A女於偵查中、原審審理時，對於被告對其性侵之次數
    並不一致，或稱一個禮拜會有二、三次，斷斷續續的，沒有
    每個禮拜都有，或稱平均一個月一、二次，或稱有時會相隔
    幾個月，本院認A女無誇大虛構事實之必要，而被告究多久
    對A女性侵一次，因一般人隨時間之經過，會記憶日漸模糊
    ，故A女證述被告在98年間對伊性侵，不只是98年8月11 日
    那次，堪予可採，惟其間次數，基於罪疑惟輕之原則，A女
    證述不一之情況，應採A女證述最少次數，即98年間被告對A
    女之性侵除98年8月11日那次外，另有二次性侵即98年3-4月
    、5-6月，已詳述如前（見理由欄貳、一、(二)）。
  (二)至於證人B女於偵訊時固證稱：被告於伊小學4年級約2、3月
    份放寒假半夜時，用生殖器塞到伊嘴巴性侵一次（見偵查卷
    第10頁）。惟其於原審審理時證稱：被告用生殖器塞入嘴巴
    是在98年4月那一次（見原審卷第102頁正反面）。然證人B
    女係於86年12月出生，其於100年3月間就讀國中1年級，則
    證人B女所述另一次遭被告性侵害之時間即國小4年級寒假期
    間，時間應為97年2、3月間。是B女之證述非但年份不一致
    ，月份亦不相同，有重大瑕疵，實不足為認定被告在起訴書
    所載98年2月後某日半夜起至98年4月21日半夜止，除附表所
    示編號5之性交一次外，另有B女有另一次之性侵。
五、依上所述，檢察官所提出之證據，或其指出證明之方法，未
    能使本院之心證達到確信其為真實之程度，認被告除附表所
    示對A女、B女性侵之行為外，尚有其他性侵之行為，揆諸前
    揭法條及判例意旨，就此部分，原應為無罪判決之諭知，然
    檢察官認此部分與被告前開有罪部分，有接續犯之實質上一
    罪之關係，爰不另為無罪之諭知。
據上論斷，應依刑事訴訟法第369條第1項前段、第364條、第299
條第1項前段、第300條，兒童及少年福利法第70條第1項前段，
刑法第225條第1項、第51條第5款，判決如主文。
本案經檢察官李月治到庭執行職務。
中    華    民    國   100    年    8     月    18    日
            刑事第六庭    審判長法  官  李  文  雄
                                法  官  陳  如  玲
                                法  官  蔡 王 金 全
上列正本證明與原本無異。
如不服本判決應於收受送達後十日內向本院提出上訴書狀，其未                  
敘述上訴理由者，並得於提起上訴後十日內向本院補提理由書 (                  
均須按他造當事人之人數附繕本)「切勿逕送上級法院」。

                                書記官  金  珍  華

中    華    民    國   100    年    8     月    18    日
附錄本案論罪科刑法條：
兒童及少年福利法第70條第1項：
成年人教唆、幫助或利用兒童及少年犯罪或與之共同實施犯罪或
故意對其犯罪者，加重其刑至二分之一。

刑法第225條（乘機性交猥褻罪）：
對於男女利用其精神、身體障礙、心智缺陷或其他相類之情形，
不能或不知抗拒而為性交者，處三年以上十年以下有期徒刑。

 附表：
┌─┬────┬────────────────┬──────┬─────┐
│編│時間    │犯罪事實                        │所犯法條    │主文及宣告│
│號│        │                                │            │刑        │
├─┼────┼────────────────┼──────┼─────┤
││96年5、6│甲男進入A女及B女之房間內，乘A女 │刑法第225條 │甲男成年人│
│  │月間某日│睡覺之際，將A女上衣掀起及褪去A  │第1項（依兒 │故意對女兒│
│  │半夜某時│女之褲子，用手撫摸A女之胸部、下 │童及少年福利│童利用其熟│
│  │許      │體，繼而以手指插入A女之陰道，以 │法第70條第1 │睡不知抗拒│
│  │        │此方式與A女性交一次得逞。A女雖因│項前段加重其│而性交，處│
│  │        │此驚醒，但不敢出聲，繼續裝睡，未│刑）        │有期徒刑三│
│  │        │做任何之反抗。                  │            │年陸月。  │
│  │        │                                │            │          │
├─┼────┼────────────────┼──────┼─────┤
││98年3、4│同上。                          │同上。      │甲男成年人│
│  │月間某日│                                │            │故意對少女│
│  │半夜某時│                                │            │利用其熟睡│
│  │許      │                                │            │不知抗拒而│
│  │        │                                │            │性交，處有│
│  │        │                                │            │期徒刑三年│
│  │        │                                │            │六月。    │
│  │        │                                │            │          │
├─┼────┼────────────────┼──────┼─────┤
││98年5、6│同上。                          │同上。      │甲男成年人│
│  │月間某日│                                │            │故意對少女│
│  │半夜某時│                                │            │利用其熟睡│
│  │許      │                                │            │不知抗拒而│
│  │        │                                │            │性交，處有│
│  │        │                                │            │期徒刑三年│
│  │        │                                │            │六月。    │
│  │        │                                │            │          │
├─┼────┼────────────────┼──────┼─────┤
││98年8月 │甲男趁B女去外婆家，進入A女及B女 │兒童及少年福│甲男成年人│
│  │11日半夜│之房間內，乘A女睡覺之際，用手撫 │利法第70條第│故意對少女│
│  │某時許（│摸女之胸部、下體，並以手指插入A │1項前段、刑 │利用其熟睡│
│  │原判決誤│女陰道，A女雖因此驚醒，想要尖叫 │法第225條第1│不知抗拒而│
│  │繕為99年│，但叫不出來，嗣乙女察覺有異進入│項、第3項。 │性交罪，處│
│  │8月11日 │A女及B女之房間內查看，甲男才結束│            │有期徒刑三│
│  │）      │其乘機性交之行為。              │            │年六月。  │
│  │        │                                │            │          │
│  │        │                                │            │          │
│  │        │                                │            │          │
│  │        │                                │            │          │
├─┼────┼────────────────┼──────┼─────┤
││98年4月 │甲男進入A女及B女之房間，乘B女睡 │兒童及少年福│甲男成年人│
│  │21日半夜│覺之際，褪去B女褲子，以手撫摸B  │利法第70條第│故意對女兒│
│  │某時許  │女下體，繼而以手指插入B女陰道內 │1項前段、刑 │童利用其熟│
│  │        │，以此方式與B女性交一次得逞。B  │法第225條第1│睡不知抗拒│
│  │        │女雖因此驚醒，但不敢出聲，繼續裝│項。        │而性交，處│
│  │        │睡，未做任何之反抗。            │            │有期徒刑三│
│  │        │                                │            │年六月。  │
│  │        │                                │            │          │
└─┴────┴────────────────┴──────┴─────┘